【裁判字號】    98,消債聲,39
【裁判日期】    980930
【裁判案由】    聲請免責
【裁判全文】
臺灣板橋地方法院民事裁定            98年度消債聲字第39號
聲  請  人
即 債 務人  甲○○
代  理  人  李勇三律師
債  權  人  渣打國際商業銀行股份有限公司
法定代理人  麥侃哲
債  權  人  台新國際商業銀行股份有限公司
法定代理人  蔡孟
債  權  人  安泰商業銀行股份有限公司
法定代理人  齊百邁
債  權  人  永豐信用卡股份有限公司（原名安信信用卡股份有
法定代理人  李明源
代  理  人  乙○○
上列債務人甲○○因消費者債務清理事件，本院裁定如下：
    主  文
債務人甲○○不免責。
    理  由
一、債務人有下列各款情形之一者，法院應為不免責之裁定，但
    債務人證明經普通債權人全體同意者，不在此限：一、於七
    年內曾依破產法或本條例規定受免責；二、隱匿、毀損應屬
    清算財團之財產，或為其他不利於債權人之處分；三、捏造
    債務或承認不真實之債務；四、因浪費、賭博或其他投機行
    為，致財產顯然減少或負擔過重之債務，而生開始清算之原
    因；五、於清算聲請前一年內，已有清算之原因，而隱瞞其
    事實，使他人與之為交易致生損害；六、明知已有清算原因
    之事實，非基於本人之義務，而以特別利於債權人中之一人
    或數人為目的，提供擔保或消滅債務；七、隱匿、毀棄、偽
    造或變造帳簿或其他會計文件之全部或一部，致其財產之狀
    況不真確；八、故意於財產及收入狀況說明書為不實之記載
    ，或有其他故意違反本條例所定義務之行為，消費者債務清
    理條例第134 條定有明文。
二、本件債務人甲○○聲請消費者債務清理事件，前經本院於民
    國98年7 月21日裁定開始清算程序，並同時終止清算程序，
    有本院98年度消債清字第78號裁定可稽，上開終結清算程序
    部分因未據債權人抗告，業已告確定。經本院於98年7 月21
    日發函通知全體無擔保債權人，於10日內就本院應否裁定免
    除債務人債務陳述意見結果，債權人台新商業銀行股份有限
    公司（下稱台新銀行）則具狀表示不同意債務人免責，其表
    示：觀之債務人之信用卡消費內容，多為非必要性消費，如
    ezPeer平台服務使用費、華義國際數位娛樂股份有限公司、
    易遊網旅行社股份有限公司、及遊戲橘子數位科技股份有限
    公司等處。此外，債務人尚使用信用卡之預借現金功能，分
    別於92年10月17日提領新臺幣（下同）30,000元、同年11月
    18日提領25,000元、93年6 月29日提領20,000元、同年9 月
    15日提領35,000元、同年10月11日提領40,000元、同年12月
    3 日提領30,000元、同年12月27日提領15,000元、94年2 月
    1 日提領40,000元、同年3 月7 日提領40,000元、同年4 月
    4 日提領30,000元、同年5 月12日提領20,000元、及同年6
    月20日提領20,000元。並以債務人於有工作收入之情況下，
    於單一銀行即消費如上之金額，若合併其他銀行消費明細，
    則債務人使用金融商品消費之情形，顯見債務人並未思索其
    本身之收支狀況，顯見債務人有奢侈、浪費之行徑，有消費
    者債務清理條例第134條第4款之不予免責事由，請鈞院惠予
    鑒核等語。
三、經查，本件依債權人台新銀行、永豐信用卡股份有限公司（
    下稱永豐信用卡公司）所提出之聲請人信用卡交易明細表，
    聲請人於91年5 月18日至94年6 月20日間向台新銀行預借現
    金22筆，金額總計為389,000 元（見本院卷第68至89頁），
    另於94年1 月2 日起至95年8 月4 日止向債權人永豐信用卡
    公司預借現金共30筆，金額總計高達1,208,362 元（見本院
    卷第101 至106 頁），依前揭所提領之金額，可認已明顯逾
    越一般人日常生活必要之支出金額。再觀諸債務人之消費明
    細，債務人於91年6 月22日及同年6 月29日在錢櫃股份有限
    公司消費2 筆，金額共計5,061 元；於91年7 月15日、同年
    11月1 日及3 日，在天使卡拉OK消費3 筆，金額共計11,000
    元；於91年4 月23日、同年8 月15日、94年12月8 日及20日
    在燦坤實業股份有限公司及燦坤3C共消費5 筆，金額為15,6
    28元；於91年11月3 日在全國電子股份有限公司消費6,688
    元；於91年8 月9 日在浪漫人生美容美姿顧問社消費3,200
    元；於91年12月26日在台灣細雪股份有限公司消費3,120 元
    ；於94年5 月23日及95年1 月17日在易遊網旅行社股份有限
    公司消費2 筆，金額共計17,512元；於95年1 月9 日在三合
    育樂股份有限公司消費4,350 元；於95年1 月16日在順發3C
    量販台北忠孝店消費1,200 元；於95年2 月6 日在采盟股份
    有限公司消費1,210 元、於95年2 月5 日在阿瘦皮鞋永和店
    消費2,990 元；於94年1 月2 日在國聯觀光大飯店股份有限
    公司消費4,510 元；於94年6 月13日在洪聲通訊消費8,240
    元；於94年6 月20日在現代啟示錄消費2,277 元；於94年6
    月27日在東京育樂有限公司消費8,130 元；於94年7 月16日
    在新光三越百貨股份有限公司南京西路分公司消費1,680 元
    ；於94年8 月1 日在蘑菇坊西餐廳消費2,453 元；於94年9
    月29日在雅典商務旅館消費1,440 元，以上有債權人提供之
    債務人信用卡消費明細附卷可憑，債務人之消費習慣均非為
    供日常生活之必要所支出，而認有奢靡消費之情事，及高度
    道德風險之虞，堪認債務人應有「因浪費、賭博或其他投機
    行為，致財產顯然減少或負擔過重之債務，而生始清算之原
    因」情事存在。
四、綜上所述，本件堪認債務人有消費者債務清理條例第134 條
    第4 款所規定之不應免責之情形存在，爰裁定如主文。
中    華    民    國    98    年    9    月    30    日
              民事第一庭    法      官  陳翠琪
上為正本係照原本作成
如不服本裁定，應於裁定送達後10日內，以書狀向本院提出抗告
，並繳納抗告費新臺幣1,000元
中    華    民    國    98    年    10    月    2     日
                            書  記  官  簡曉君


司法院資訊處製作；財團法人民間司法改革基金會備份。
